【裁判字號】    92,上訴,1772
【裁判日期】    921118
【裁判案由】    違反毒品危害防制條例
【裁判全文】
臺灣高等法院高雄分院刑事判決                  九十二年度上訴字第一七七二號
    上  訴  人
    即  被  告  甲○○
右上訴人因違反毒品危害防制條例案件，不服臺灣屏東地方法院九十二年度訴字第三
九八號中華民國九十二年七月三十日第一審判決（起訴案號：臺灣屏東地方法院檢察
署九十二年度毒偵字第六七九號），提起上訴，本院判決如左：
      主  文
原判決撤銷。
甲○○連續施用第一級毒品，累犯，處有期徒刑壹年。扣案之第一級毒品海洛因參包
（鑑驗後合計淨重零點肆參公克，包裝重零點柒柒公克）沒收銷燬。又連續施用第二
級毒品，累犯，處有期徒刑柒月。應執行有期徒刑壹年伍月。扣案之第一級毒品海洛
因參包（鑑驗後合計淨重零點肆參公克，包裝重零點柒柒公克）沒收銷燬。
      事  實
一、甲○○前因違反麻醉藥品管理條例案件，於民國八十六年間經法院判處有期徒刑
    二月確定，並於八十七年六月七日執行完畢。復於八十七年間因施用毒品案件，
    經臺灣屏東地方法院裁定送觀察、勒戒後，認無繼續施用傾向，由台灣屏東地方
    法院檢察署檢察官於八十八年一月八日以八十七年度偵字第六六０二、七八七九
    號為不起訴處分確定。又於八十八年間因施用毒品案件，再經臺灣屏東地方法院
    裁定觀察、勒戒後，認有繼續施用毒品之傾向，而經臺灣屏東地方法院裁定令入
    戒治處所施以強制戒治，並經臺灣屏東地方法院以八十八年度潮簡字第三九四號
    判處有期徒刑六月確定，嗣於八十九年間停止戒治付保護管束，八十九年十月七
    日保護管束期滿未經撤銷，視為強制戒治期滿。
二、詎甲○○不知警惕，仍基於施用第一級毒品海洛因之概括犯意，於九十二年四月
    二十日下午四、五時許，在屏東縣潮州鎮八爺里環龍二巷六之一號住處房間，以
    香菸摻入第一級毒品海洛因點燃吸食之方式施用第一級毒品海洛因一次，復於九
    十二年四月二十二日下午六時許，亦在上開住處房間，以同一方法施用第一級毒
    品海洛因一次。另基於施用第二級毒品安非他命之概括犯意，於九十二年四月二
    十日某時，在上開住處房間，以吸食器施用第二級毒品安非他命一次，復於九十
    二年四月二十二日某時，亦在上開住處房間，以吸食器施用第二級毒品安非他命
    一次。嗣於九十二年四月二十三日下午九時四十分，在屏東縣東港鎮○○路與下
    路口，為警盤查，當場扣得第一級毒品海洛因三小包（鑑驗後合計淨重０．四
    三公克，包裝重０．七七公克），並採尿送檢驗，而得知上情。
三、案經屏東縣警察局東港分局報請台灣屏東地方法院檢察署檢察官偵查，經台灣屏
    東地方法院檢察署檢察官先聲請法院裁定令入戒治處所施以強制戒治後起訴。
      理  由
一、經查，上訴人被告甲○○（下稱被告）於九十二年四月二十三日下午九時四十分
    ，在屏東縣東港鎮○○路與下路口，為警當場扣得持有第一級毒品海洛因三小
    包，其後採尿送檢驗，呈甲基安非他命及嗎啡陽性反應，而扣案之第一級毒品海
    洛因分亦經鑑定無訛等事實，有真實姓名代號對照表、屏東縣衛生局煙毒及麻醉
    藥品類委託檢驗結果通知書、法務部調查局鑑定通知書附卷（見警卷第七頁、原
    審卷第十四、十五頁）及第一級毒品海洛因三小包（鑑後合計淨重０．四三公克
    ，包裝重０．七七公克）扣案可佐。又毒品代謝物在尿液中之可檢出之時間，一
    般情形，海洛因約為服用後二至四天、安非他命則為一至四天，前已經行政院衛
    生管制藥品管理局函示明確（見原審卷第三三～三四頁），足佐被告於查獲採尿
    時回溯一至四天內有施用第一級毒品海洛因及第二級毒品安非他命。再被告迭於
    警詢、偵查、原審及本院調查、審理中供述施用第一級毒品海洛因及第二級毒品
    安非他命，並以香菸摻入第一級毒品海洛因點燃吸食之方式及吸食器分別施用第
    一級毒品海洛因及第二級毒品安非他命等語，核以上開各節相符，被告之自白即
    堪信為真正。次查，被告於八十七年間因施用毒品案件，經臺灣屏東地方法院裁
    定送觀察、勒戒後，認無繼續施用傾向，由台灣屏東地方法院檢察署檢察官於八
    十八年一月八日以八十七年度偵字第六六０二、七八七九號為不起訴處分確定，
    又於八十八年間因施用毒品案件，再經臺灣屏東地方法院裁定觀察、勒戒後，認
    有繼續施用毒品之傾向，而經臺灣屏東地方法院裁定令入戒治處所施以強制戒治
    ，並經臺灣屏東地方法院以八十八年度潮簡字第三九四號判處有期徒刑六月確定
    ，嗣於八十九年間停止戒治付保護管束，八十九年十月七日保護管束期滿未經撤
    銷，視為強制戒治期滿，另被告於九十二年四月二十三日為警查獲施用毒品犯行
    後，業經台灣屏東地方法院檢察署檢察官先聲請法院裁定令入戒治處所施以強制
    戒治等情，有刑案查註紀錄表、全國施用毒品案紀錄表、台灣高等法院被告全國
    前案紀錄表在卷足憑。從而，被告各連續施用第一級毒品海洛因及第二級毒品安
    非他命，事證明確，犯行堪以認定。
二、按海洛因為第一級毒品、安非他命為第二級毒品，毒品危害防制條例第二條第一
    項第一、二款分別定有明文。核被告先後施用第一級毒品海洛因命，所為係犯毒
    品危害防制條例第十條第一項之施用第一級毒品罪，被告先後施用第二級毒品安
    非他命，所為係犯毒品危害防制條例第十條第二項之施用第二級毒品罪。被告各
    先後施用第一級毒品海洛因及第二級毒品安非他命，分別時間緊接，所犯罪名相
    同，各顯係出於概括之犯意為之，均為連續犯，依刑法第五十六條之規定各以一
    罪論，並均加重其刑。被告持有第一級毒品海洛因及第二級毒品安非他命之輕度
    行為，已為施用第一級毒品海洛因及第二級毒品安非他命之重度行為所吸收，故
    不另論罪。被告所犯前開兩罪，犯意各別，罪名不同，應分論併罰。又被告前因
    違反麻醉藥品管理條例案件，於民國八十六年間經法院判處有期徒刑二月確定，
    並於八十七年六月七日執行完畢，有台灣高等法院被告全國前案紀錄表在卷足憑
    ，五年內再犯本件有期徒刑之罪，均為累犯，應依法加重其刑。
三、原審以被告罪證明確，予以論罪科刑，固非無見，惟查，被告於事實欄所載時、
    地分別連續施用第一級毒品海洛因及第二級毒品安非他命，原審判決認被告僅施
    用第一級毒品海洛因及第二級毒品安非他命各一次，即有未合。被告上訴意旨指
    摘原審判決量刑過重，雖無理由，但原判決既有上述可議之處，自應由本院撤銷
    改判。爰審酌被告前因違反麻醉藥品管理條例案件，經判決確定執行完畢，復因
    施用毒品案件，分別經不起訴處分、強制戒治期滿，仍不知警惕，再施用毒品，
    顯見其毒癮甚烈，戒毒意志薄弱，惟行為後坦承犯行等一切情狀，仍如原審各量
    處如主文所示之刑，並定其應執行之刑。扣案第一級毒品海洛因三包（鑑驗後合
    計淨重０．四三公克）為毒品，應依毒品危害防制條例第十八條第一項宣告沒收
    銷燬。
據上論結，應依刑事訴訟法第三百六十九條第一項前段、第三百六十四條、第二百九
十九條第一項前段、毒品危害防制條例第十條第一項、第二項、第十八條第一項前段
、刑法第十一條、第五十六條、第四十七條、第五十一條第五款，判決如主文。
本案經檢察官方娜蓉到庭執行職務。
中      華      民      國    九十二    年    十一      月    十八      日
                              臺灣高等法院高雄分院刑事第一庭
                                  審判長法官  曾永宗
                                        法官  邱永貴
                                        法官  郭玫利
右正本證明與原本無異。
施用第一級毒品部分如不服本判決應於收受本判決後十日內向本院提出上訴書狀，其
未述上訴理由者，並得於提起上訴後十日內向本院補提理由書狀（均須按他造當事
人之人數附繕本)「切勿逕送上級法院」。
施用第二級毒品部分不得上訴。
                                      書記官  鄭靜芳
中    華    民    國      九十二      年      十一      月     十九   日
附錄本判決論罪科刑法條
毒品危害防制條例第十條：
施用第一級毒品者，處六月以上五年以下有期徒刑。
施用第二級毒品者，處三年以下有期徒刑。


司法院資訊處製作；財團法人民間司法改革基金會備份。
